【裁判字號】    97,訴,1362
【裁判日期】    971229
【裁判案由】    誣告
【裁判全文】
臺灣臺北地方法院刑事判決              97年度訴字第1362號
公  訴  人  臺灣臺北地方法院檢察署檢察官
被      告  甲○○
選任辯護人  蔡雅蓯律師
上列被告因誣告案件，經檢察官提起公訴（97年度偵字第667號）
，被告於準備程序就被訴事實為有罪之陳述，本院以簡式審判程
序審理，判決如下：
    主  文
甲○○犯誣告罪，處有期徒刑肆月，減為有期徒刑貳月，緩刑貳
年。
    事  實
一、甲○○與乙○○係姊妹關係，兩人之父親陳春金於民國93年
    3月14日死亡，甲○○明知為填補陳春金生前積欠之債務，
    已與其他兄弟姊妹授權乙○○代理出售坐落新竹縣竹東鎮○
    ○段590地號土地，以所得價金償還父親生前之債務，並以
    坐落臺北市○○區○○段3小段648地號土地來抵繳稅額，竟
    意圖使乙○○受刑事訴追，於95年11月22日遞狀謊稱乙○○
    未得其同意即偽造遺產稅、贈與稅實物抵繳申請書及委任書
    、全體繼承人抵繳同意書，進而於93年8月30日向財政部臺
    北市國稅局申請以上開臺北市○○區○○段3小段648地號抵
    繳稅額，並謊稱乙○○未得其同意即偽造授權書、土地買賣
    契約書而出售新竹縣竹東鎮○○段590地號之土地並侵占價
    金，誣告乙○○涉犯偽造文書、詐欺及侵占罪嫌，嗣經臺灣
    臺北地方法院檢察署以96年度偵字第588號為不起訴處分確
    定後，始獲上情。
二、案經乙○○訴請臺灣臺北地方法院檢察署檢察官偵查起訴。
    理  由
一、前開事實，業據被告甲○○在本院準備程序、審理中坦承不
    諱（詳本院卷第124頁至第128頁），並有被告於95年11月22
    日提出之刑事告訴狀，告訴人乙○○之指訴，證人陳樹坤、
    陳秀麗、陳得雄於偵查中之證述，證人即代書劉雨晴之證述
    ，內政部警政署刑事警察局96年12月7日刑鑑字第096017629
    7號鑑定書，坐落新竹縣竹東鎮○○段590地號土地之授權書
    、土地買賣契約書各1份，93年10月20日委託書、遺產稅、
    贈與稅實物抵繳申請書、全體繼承人抵繳同意書及委任書各
    1份等附卷可資佐證。被告上開任意性自白核與事實相符，
    本件罪證明確，被告犯行堪以認定，應依法論科。
二、核被告意圖使告訴人乙○○（下稱告訴人）受刑事處分，向
    該管公務員誣告，所為係犯刑法第169條第1項之誣告罪。按
    犯誣告之罪，於所誣告之案件裁判確定前自白者，減輕或免
    除其刑，刑法第172條定有明文，上訴人既在原審自白其告
    訴某甲等強借及搶奪行為為虛偽，縱其自白當時某甲等之搶
    奪案件業經檢察官不起訴處分確定，但處分確定究與裁判確
    定不同，是其自白仍不得謂非在所誣告之案件裁判確定以前
    ，按照前開說明，自應予減輕或免除其刑（最高法院31年上
    字第2211號判例參照）；本件被告於本院自白誣告犯行時，
    雖其所誣告乙○○涉犯偽造文書、詐欺及侵占之罪嫌之案件
    業已先由檢察官為不起訴處分確定，此見卷附之該不起訴處
    分書自明，然參照上開判例意旨，本件應依刑法第172條規
    定，減輕其刑。爰審酌被告為爭取遺產，謊稱告訴人有偽造
    文書、詐欺及侵占罪嫌之行為，誣告告訴人，浪費司法資源
    ，使告訴人陷於遭受刑事訴追之危險，其犯罪所生之損害甚
    鉅，惟犯罪後已坦承犯行，並與告訴人達成和解，賠償其損
    害，取得其諒解（詳本院卷第121頁），及其犯罪動機、目
    的、手段、智識程度等一切情狀，量處如主文所示之刑。另
    中華民國九十六年罪犯減刑條例於96年6月15日通過，並自9
    6年7月16日開始施行，查被告之犯罪行為係在96年4月24日
    以前所為，且經本院宣告有期徒刑1年6月以下之刑，而無同
    條例第3條規定不予減刑之情形，合於減刑之條件，應依該
    條例第2條第1項第3款、第7條第1項規定減其宣告刑2分之1
    ，並減刑如主文所示。此外，被告前未曾因故意犯罪受有期
    徒刑以上刑之宣告，此有臺灣高等法院被告前案紀錄表可憑
    ，本院考量被告素行良好，此次因一時失慮而誤觸刑章，犯
    後已知悔悟，被告經此教訓，應已知警惕，而無再犯之虞，
    本院認對被告所宣告之有期徒刑，以暫不執行為適當，依刑
    法第74條第1項第1款之規定，爰併諭知緩刑2年之宣告。
據上論斷，應依刑事訴訟法第273條之1第1項、第299條第1項前
段，刑法第169條第1項、第172條、第74條第1項第1款，中華民
國九十六年罪犯減刑條例第2條第1項第3款、第7條第1項，判決
如主文。
本案經檢察官申心蓓到庭執行職務。
中    華    民    國    97    年    12    月    29    日
                  刑事第十三庭  法  官  張文俊
以上正本證明與原本無異。
如不服本判決，應於收受送達後10日內向本院提出上訴書狀，並
應敘述具體理由；其未敘述具體上訴理由者，應於上訴期間屆滿
後20日內，向本院補提理由書（均應按他造當事人之人數附繕本
），「切勿逕送上級法院」。告訴人或被害人如對於本判決不服
者，應具備理由請求檢察官上訴，其上訴期間之計算係以檢察官
收受判決正本之日期為準。
                                書記官  陳鳳瀴
中    華    民    國    97    年    12    月    29    日
附錄本案論罪科刑法條全文：
中華民國刑法第169條第1項
（誣告罪）
意圖他人受刑事或懲戒處分，向該管公務員誣告者，處7年以下
有期徒刑。


司法院資訊處製作；財團法人民間司法改革基金會備份。
